【裁判字號】    97,交聲,2806
【裁判日期】    971224
【裁判案由】    交管條例聲異
【裁判全文】
臺灣板橋地方法院交通事件裁定        97年度交聲字第2806號
原處分機關  交通部公路總局臺北區監理所板橋監理站
異  議  人  甲○○
上列受處分人因違反道路交通管理處罰條例案件，對於交通部公
路總局臺北區監理所於民國97年10月17日以板監裁字裁41-BC000
0000號所為之裁決處分（原舉發案號：高雄市政府警察局97年8
月18日高市警交相字第BC0000000 號），聲明異議，本院裁定如
下：
    主  文
原處分撤銷。
甲○○汽車駕駛人，駕駛汽車不遵守道路交通標線之指示，處罰
鍰新臺幣玖佰元。
    理  由
一、原處分意旨略以：異議人即受處分人甲○○於民國97年7 月
    31日13時46分許，騎乘車牌號碼NTS-572 號重型機車，行經
    高雄市○○路與水管路口時，因有「駕車行經有燈光號誌管
    制之交岔路口闖紅燈」之違規事實，為設於該路口之取締違
    規照相機所攝得，高雄市政府警察局乃據此逕行舉發，嗣經
    異議人申訴，原處分機關函查結果，認異議人確有前述之違
    規事由，爰依道路交通管理處罰條例第53條第1 項之規定，
    裁處罰鍰新臺幣（下同）1,800 元，並依同條例第63條第1
    項第3 款規定記違規點數3 點等語。
二、異議意旨略以：伊於97年7 月31日13時46分許騎乘NTS-572
    號機車行經高雄市○○路與水管路口時，突然綠燈變黃燈轉
    紅燈，伊見狀趕緊煞車，但為避免緊急煞車導致跌倒，所以
    超過停止線後才靜止。伊雖有超過停止線，但並未闖紅燈，
    爰依法聲明異議，請求撤銷原處分云云。
三、按汽車（含機器腳踏車）駕駛人，行經有燈光號誌管制之交
    岔路口闖紅燈者，處1,800 元以上5,400 元以下罰鍰，道路
    交通管理處罰條例第53條第1 項定有明文。又汽車駕駛人有
    第53條情形者，記違規點數3 點，同條例第63條第1 項第1
    、3 款亦有明定。次依交通部82年3 月27日研商闖紅燈認定
    標準會議紀錄，有關「闖紅燈」行為之認定，於「道路交通
    管理處罰條例」中並未見相關之解釋。另依「道路交通標誌
    標線號誌設置規則」第170 條第1 項「停止線用以指示行駛
    車輛停止之界限，車輛停止時，其前懸部分不得伸越該線。
    」及同規則第206 條第1 項第5 款「車輛面對圓形紅燈表示
    禁止通行，不得超越停止線或進入路口。」若據此認定超越
    停止線即為闖紅燈，則一般大眾恐難以接受，亦非「道路交
    通管理處罰條例」當初立法精神。為促使駕駛人回歸於對標
    線之認知，同時兼顧執法技術層面與大眾接受程度，茲將面
    對圓形紅燈時超越停止線或闖紅燈之認定敘述如后提供參考
    ：（一）車輛面對圓形紅燈時仍逕予穿越路口至銜接路段，
    含左轉、直行、迴轉及右轉（依箭頭綠燈允許行駛者除外）
    即視為闖紅燈之行為。（二）有繪設路口範圍者：車輛無視
    於紅燈警示，有穿越路口之意圖，而車身已伸入路口範圍亦
    視同闖紅燈；若僅伸越停止線而未達路口範圍者，則視為不
    遵守標線指示。（可以處罰條例第60條第3 項之規定處分之
    ）（三）無繪設路口範圍者：以車輛無視於紅燈號誌，而有
    穿越路口之企圖，其車身並已伸越停止線並足以妨害其他方
    向人（若有行人穿越道）、車通行者亦以闖紅燈論處；若僅
    車身伸越停止線則以不遵守標線指示視之。（四）目前交岔
    路口已繪設網狀黃線區者暫以該範圍視作路口，未繪設者請
    公路主管機關依內政部警政署65年2 月16日警署交字第0024
    9 號函之規定（如附件）視路況車況繪設路口範圍。（五）
    另路口設有照相設施者並請有關單位依會議結論之認定標準
    配合調整以更能明確認定（本院卷第31頁）。另其中所稱「
    路口」，依交通部路政司72年5 月27日臺監 ()字 第0383
    2 號函及內政部警政署65年2 月16日警署交字第00249 號函
    ，可知所謂交岔路口，如設有停止線者，自停止線起算，未
    設有停止線者，自轉角處起算；另如十字路口轉彎處成直角
    或鈍角者，均以路邊固定建築物外沿延伸線交岔頂點起算，
    丁字路口轉彎處成直角或鈍角者，其計算起點，依照第（一
    ）款之原則勘定之；至於對向直線一邊，則按相對交岔頂點
    之垂直點起算，Ｙ型路口第(1)計算起點依照第（一）款之原
    則勘定之，第(2)(3)兩計算起點，則為第一計算起點至左右對
    向路邊固定建築之垂直點，對向路邊固定建築不規則者，則
    以與第一起算最接近之點為計算起點，郊區道路路邊無固定
    建築物者，按道路實際寬度（含慢車道）邊線延伸線交岔處
    為計算起點。
四、查本案異議人遭取締拍照之違規路口乃繪有網狀黃線區○○
    ○路口，有該取締照片2 張在卷可查（本院卷第6 頁），依
    據前引交通部82年3 月27日研商闖紅燈認定標準會議紀錄第
    （二）、（四）點結論，可知違規地點乃屬繪有路口範圍之
    交岔路口，須車輛無視於紅燈警示，有穿越路口之意圖，且
    車身已伸入路口範圍，始視同闖紅燈，若僅伸越停止線而未
    達路口範圍者，則視為不遵守標線指示。本件異議人騎乘機
    車違規遭拍2 張違規照片，依本院向高雄市政府警察局交通
    大隊函詢後，可知異議人第1 張違規照片上方數字表示：異
    議人係被編號「0405」機器測照，該路口黃燈秒長3.6 秒，
    異議人被拍照當時紅燈已亮起4.6 秒，而第2 張違規照片上
    方數字則表示：異議人於紅燈亮起5.6 秒時被拍下第2 張照
    片，此時已測無速度，有該局97年11月13日函在卷可參（本
    院卷第16至18頁）。換言之，於異議人通過停止線前，其車
    道上方號誌應已屬紅燈，惟異議人見此號誌並未於停止線前
    停下機車，而係於通過停止線後，未達行人穿越線及網狀黃
    線區前，始行靜止。異議人於通過停止線後既已立即靜止，
    當無任何穿越路口之意圖，其車身復未伸入路口範圍，難認
    所為已屬「闖紅燈」之行為，故原處分機關逕認異議人所為
    已該當「駕車行經有燈光號誌管制之交岔路口闖紅燈」之違
    規事實，並依道路交通管理處罰條例第53條第1 項之規定，
    裁處罰鍰1,800 元，並依同條例第63條第1 項第3 款規定記
    違規點數3 點，其適用法令容有違誤。異議人指摘原處分有
    所違誤，為有理由。
五、按交通法庭認為聲明異議有理由或聲明異議雖無理由而原處
    分不當或違法者，應以裁定將原處分經聲明異議部分撤銷，
    並自為裁定，道路交通案件處理辦法第20條前段定有明文。
    又停止線，用以指示行駛車輛停止之界限，車輛停止時，其
    前懸部分不得伸越該線；車輛面對圓形紅燈表示禁止通行，
    不得超越停止線或進入路口；又按汽車駕駛人，駕駛汽車不
    遵守道路交通標誌、標線、號誌之指示，處9 百元以上1 千
    8 百元以下罰鍰，道路交通標誌標線號誌設置規則第170 條
    第1 項前段、第206 條第5 款第1 目、道路交通管理處罰條
    例第60條第2 項第3 款分別定有明文。原處分機關認定異議
    人有「駕車行經有燈光號誌管制之交岔路口闖紅燈」既有違
    誤，固應由本院撤銷該處分，惟查異議人確有於上開時、地
    駕駛汽車超越停止線之違規事實，已如前述，另參酌卷附舉
    發通知單、陳述書，可知異議人係於舉發通知單所載應到案
    日期前聲明異議，爰依道路交通管理處罰條例第60條第2 項
    第3 款及違反道路交通管理事件統一裁罰基準表及處理細則
    規定，自為裁罰如主文第2 項所示，用期適法。
六、據上論斷，應依道路交通案件處理辦法第20條前段，裁定如
    主文。
中    華    民    國    97    年    12    月    24    日
                  交通法庭  法  官  楊明佳
以上正本證明與原本無異
如不服本裁定應於送達後5日內向本院提出抗告狀
                            書記官  林金良
中    華    民    國    97    年    12    月    24    日


司法院資訊處製作；財團法人民間司法改革基金會備份。
